臺灣桃園地方法院交通事件裁定　　　　100年度交聲字第176號
原處分機關　交通部公路總局臺北區監理所　基隆監理站
異　議　人
即受處分人　郭勝峰
上列異議人因違反道路交通管理處罰條例案件，對於交通部公路
總局臺北區監理所基隆監理站中華民國100 年3 月9 日所為之處
分（原處分案號：基監字第裁42-ZBP055817號、基監字第裁42-Z
BP055833號、基監字第裁42-ZBP055835號），聲明異議，本院裁
定如下：
    主  文
異議均駁回。
    理  由
一、原處分意旨略以：異議人即受處分人郭勝峰（以下稱異議人
    ）所有車牌號碼8469-HZ 號自用小客車，於民國99年10月18
    日下午2 時12分許、99年10月20日晚間6 時5 分許、99年10
    月20日晚間7 時55分許，分別於楊梅收費站北（第7 車道）
    、楊梅收費站南（第8 車道）、楊梅收費站北（第7 車道）
    ，因「汽車行駛於應繳費之公路不依規定繳費（卡片餘額不
    足）」，經臺灣區○道○○○路局國道公路警察局第二警察
    隊楊梅分隊逕行舉發。原處分機關認異議人違反道路交通管
    理處罰條例第27條第1 項之規定，裁處異議人各罰鍰新臺幣
    （下同）3,300元等情。
二、聲明異議意旨係以：異議人實際居住於桃園縣八德市○○○
    街96之1 號12樓，而未居住於基隆市○○街303 巷13弄29號
    ，故未收到通知單及罰單，導致罰單過期；異議人使用ETC
    的時間甚久，因一時疏忽，導致儲值卡金額不足而遭罰鍰，
    但因為收受通知而罰緩9,000 元，實為過重，請求減輕罰鍰
    云云。
三、按汽車行駛於應繳費之公路、橋樑、隧道或輪渡，不依規定
    繳費者，處汽車所有人或駕駛人3,000 元以上6,000 元以下
    罰鍰，並追繳欠費；而汽車駕駛人之行為有行經設有收費站
    之道路，不依規定停車繳費，當場不能或不宜攔截製單舉發
    者，得逕行舉發；且第一項逕行舉發，應記明車輛牌照號碼
    、車型等可資辨明之資料，以汽車所有人為被通知人製單舉
    發；道路交通管理處罰條例第7 條之2 第1 項第6 款、第4
    項、第27條第1 項定有明文。次按用路人不依規定繳費，營
    運單位應依國道高速公路局查明之車籍資料，製發「補繳通
    行費及作業處理費通知單」，追繳通行費並加收作業處理費
    用；用路人應依「補繳通行費及作業處理費通知單」所列金
    額及繳費期限前補繳，逾補繳期限截止日未繳納者，依法舉
    發，交通部臺灣區○道○○○路局電子收費申裝及欠費追繳
    作業注意事項第13條第2 項、第17條亦有規定。
四、復按送達，不能依前二條規定為之者，得將文書寄存送達地
    之地方自治或警察機關，並作送達通知書兩份，一份黏貼於
    應受送達人住居所、事務所、營業所或其就業處所門首，另
    一份交由鄰居轉交或置於該送達處所信箱或其他適當位置，
    以為送達。前項情形，由郵政機關為送達者，得將文書寄存
    於送達地之郵政機關，行政程序法第74條第1 項、第2 項定
    有明文。
五、經查：
  (一)異議人於上揭時地，駕駛車牌號碼8469-HZ 號自用小客車，
    行經國道一號公路楊梅收費站，因E 通機餘額不足而未繳交
    通行費，經交通部臺灣區○道○○○路局（下稱高速公路局
    ）委託遠通電收股份有限公司（下稱遠通公司）於欠費產生
    後48小時內發送手機簡訊提醒異議人主動補繳通行費得免收
    作業處理費，又向異議人當時之戶籍地址即基隆市○○區○
    ○街303 巷13弄29號送達高速公路通行費催繳通知單，因未
    獲會晤本人亦無受領文書之同居人、受雇人或應送達處所之
    接收郵件人員，已於99年11月25日將該送達文書寄存於基隆
    38支郵局，以為送達，有簡訊發送記錄、高速公路通行費催
    繳通知單之送達證書1 紙在卷可按（本院卷第13頁正反面參
    照），惟異議人未能於繳費期限99年12月10日完成繳納，國
    道高速公路警察局遂以異議人「汽車行駛於應繳費之公路，
    不依規定繳費（卡片餘額不足）」之違規行為而逕行舉發公
    警局交字第ZBP055817 號、第ZBP055833 號、第ZBP05583 5
    號舉發違反道路交通管理事件通知單，並均經由郵務機關送
    達至異議人之上開戶籍地址，因不獲會晤其本人，亦不能將
    該舉發通知單交付予其有辨別事理能力之同居人或受雇人，
    乃於100 年1 月19日將上開舉發通知單3 紙均寄存於該地之
    郵政機關即基隆38支郵局永安郵局，並製作通知書2 份，1
    份黏貼於應受送達人應受送達人門首，另1 份置於應送達處
    所信箱適當位置，以為送達有送達證書3 紙附卷為憑（本院
    卷第14頁正反面、第15頁參照）。
  (二)查異議人自95年12月19日迄100 年2 月9 日之戶籍均設址於
    基隆市○○區○○街303 巷13弄29號，100 年2 月10日遷入
    臺北市萬華區○○○路○ 段315 號2 樓等情，有異議人個人
    戶籍資料（完整姓名）查詢結果1 紙及遷徙紀錄資料查詢結
    果2 紙在卷可查（本院卷第24至26頁參照），是於上開高速
    公路通行費催繳通知單及舉發通知單送達時，異議人均設籍
    於基隆市○○區○○街303巷13弄29號無誤，揆諸上開行政
    程序法等規定，本件高速公路通行費催繳通知單及舉發通知
    單既均已依行政程序法第74條為寄存送達，故於寄存送達日
    均為合法送達，即已生法律上送達之效力，至於異議人或因
    未居住在戶籍地址而未實際收領送達之文書，不影響本件舉
    發通知單已合法送達之效力，蓋上開行政程序法所定之寄存
    送達程式，本即不以受送達人確實閱覽送達文書內容為必要
    ，僅需符合上開法定程式，即屬合法，是屬法律賦予效力之
    送達方式。
  (三)又異議人雖以未居住於戶籍地，而不知舉發通知單郵寄於上
    址云云；惟按汽車所有人名稱、住所等如有變更，應向公路
    監理機關辦理登記；車主、駕駛人依規定向公路監理機關申
    領之車輛牌照、駕駛執照，係以戶籍住所為登記地址；基於
    社會現況及便民原則，並因應車主、駕駛人需要，於公路監
    理電腦系統車籍及駕籍檔中增列通信地址，以利公路監理機
    關各項通知單之寄達，特訂定本注意事項；公路監理機關受
    理車主、駕駛人申請增設通信地址後，應立即登載於公路監
    理電腦系統之車籍及駕籍檔中；爾後各項便民服務之通知事
    項及汽車燃料使用費繳款通知、汽車使用牌照稅繳款通知及
    違規通知單、裁決書之送達，皆以通信地址寄發，道路交通
    安全規則第23條第1 項、公路監理電腦系統車輛車籍及駕駛
    人駕籍增設「通信地址」（99年2 月23日修正為「住居所或
    就業處所」）欄位作業注意事項第1 條、第6 條定有明文。
    查本件異議人之車籍地址係上開戶籍地址，且迄100 年1 月
    12日始向監理機關申請增設登記其通訊地址為「桃園縣八德
    市○○○街96之1 號12樓」，此有汽車異動歷史查詢、汽車
    車籍查詢、使用牌照稅增設就業處所及住居所地址清冊各1
    份附卷可按（本院卷第10、21至23頁參照），是於本件舉發
    通知單送達之日時，原處分機關並無從得知異議人尚有其餘
    住居所，自難課以行政機關訪查其實際居所或通訊地址何在
    之責，應係可歸責於異議人之事由，而由異議人自行承擔未
    能親自收受上開補繳通知單之不利益，是異議意旨上揭所辯
    ，難認可採。
  (四)此外，異議人認罰鍰處罰過重云云，惟道路交通管理處罰條
    例第27條第1 項有關法定效果等規定，係立法者衡酌行為人
    違法狀態及所生法益侵害所為立法裁量，而本件原處分機關
    既依規定，裁處法定最低罰鍰金額，對於異議人自非有裁量
    濫用情事，附此敘明。
六、綜上，原處分機關認異議人有「汽車行駛於應繳費之公路，
    不依規定繳費」之違規，依道路交通管理處罰條例第27條第
    1 項規定，各裁處異議人罰鍰3,300 元，並無不當，是本件
    聲明異議意旨，難認有理由，均應予駁回。
據上論斷，應依道路交通事件處理辦法第18條，裁定如主文。
中    華    民    國   100    年    5     月    23    日
                    交通法庭    法  官  丁俞尹
以上正本證明與原本無異。
如不服本裁定，應於裁定送達後5 日內向本院提出抗告狀。
                                書記官  許正旻
中    華    民    國   100    年    6     月    1     日